【裁判字號】    92,聲判,6
【裁判日期】    920513
【裁判案由】    聲請交付審判
【裁判全文】
臺灣桃園地方法院刑事裁定                            九十二年度聲判字第六號
    聲  請  人  丁○○
    代  理  人  楊嘉中律師
    被      告  乙○○
                癸○○
                甲○○
                庚○○
                壬○○
                丙○○○
                戊○
                辛○○
                己○○
右列聲請人因告訴被告詐欺案件，不服臺灣高等法院檢察署檢察長駁回再議之處分
（九十一年度上聲議字第二八三三號），聲請交付審判，本院裁定如左：
    主  文
聲請駁回。
    理  由
一、被告己○○部分：
    按告訴人不服上級法院檢察署檢察長或檢察總長認再議為無理由而駁回之處分者
    ，得於接受處分書後十日內委任律師提出理由狀，向該管第一審法院聲請交付審
    判。刑事訴訟法第二百五十八條之一定有明文。聲請人告被告己○○偽造文書部
    分，經臺灣高等法院檢察署於民國八十九年八月三十一日以八十九年度議字第二
    ○五○號處分駁回其再議之聲請確定，業經本院調閱該案全部卷證查明屬實聲請
    人迄九十二年一月三日始向本院聲請交付審判，是依上開規定，其聲請交付審判
    ，於法尚有違誤。
二、其餘被告乙○○等八人部分：
  (一)按法院認為交付審判之聲請不合法或無理由者，應駁回之。法院為前項裁定前，
    得為必要之調查，第二百五十八條之三第二項前段、第三項分別定有明文。依上
    開刑事訴訟法之立法意旨，既係對於檢察官不起訴或緩起訴裁量權制衡之一種外
    部監督機制，故法院證據調查之範圍，應僅限於偵查中曾顯現之證據，不得再就
    聲請人新提出之證據再為調查，亦不可蒐集偵查卷外之證據。
二、本件聲請人以被告乙○○等八人（己○○除外）與其子陳原鉅基於共同之犯意聯
    絡，虛偽設定抵押權及地上權之方式，漁吞告訴人之財產，因認被告等八人涉有
    偽造文書之罪嫌，向臺灣桃園地方法院檢察署檢察官提出告訴，經該署檢察官分
    別於八十六年十一月十五日、八十七年十二月一日、九十年三月十七日迭次為不
    起訴處分後，聲請人不服，聲請再議。臺灣高等法院檢察署檢察長以：原檢察官
    對於資金流程已詳細調查，且聲請人之子陳原鉅坦承確有向被告等人借款，顯見
    被告等無偽造文書之故意，況查抵押權所保障之範圍，通常包括本金、利息、遲
    延利息等，其金額往往高於實際本金，亦屬正常。此外人民向地政事務所申辦地
    上權登記，地政事務所係採書面審查，不須實地勘查，縱令地上已有違章建築，
    在申辦者而言，將來並非不能拆除，另作合法用途，自不能任意指摘為偽造文書
    ，於九十一年十二月四日以九十一年度上聲議字第二八三三號處分書駁回再議之
    聲請。該處分書於九十一年十二月二十三日合法送達於聲請人（聲請人誤載為九
    十一年十二月二十五日），聲請人於九十二年一月三日提起本件聲請，扣除在途
    期間一日，合於前開應於送達後十日內提起之規定，合先敘明。
三、告訴人聲請交付審判意旨略以：
  (一)被告等八人赤貧無立錐之地，無正當職業收入，且聲請人在第一次抵押權登記後
    ，分別於八十五年十月三十日、八十五年十一月二十二日二次催請不得再為任何
    侵害行為，被告等人罔顧聲請人之催告，足見其等有不法漁吞聲請人所有之不動
    產意圖至為明確。
  (二)聲請人迭聲請向財政部財稅中心及稅捐稽機函查被告等人之財產狀況，但均遭檢
    察官置之不理。
  (三)被告等人在第一次抵押權及地上權登記之權利存續期間未屆滿前，即擴大登記第
    二次抵押權，且被告自承第一次地上權係完全未給付對價之虛偽登記，且第一次
    第二次之登記權利人均不同，足認確係虛偽登記。
  (四)第二次借款陳原鉅實拿五百三十萬元，且被告壬○○所交付之支票，嗣轉入呂益
    謙農會帳戶，再由呂益謙提領八十萬元現金交代書己○○，另一百萬元轉入呂益
    謙定期存款帳戶，足見該等款項即係被告己○○所稱之不法仲介費。由此足以證
    明被告等暴利取得對價或漁吞土地之行為。
  (五)聲請人於八十六年一月三日代被告陳原鉅清償利息三十萬元予被告乙○○，並與
    其言明不可再設定，此有林秀蓮可為證，在第一次設定未屆滿前，即再設定高達
    一九五○萬元之第二次抵押，足見各該設定均係虛偽設定。
  (六)被告有資金流程者共一一一五萬五千元，至其餘一一一五萬五千元至一五○○萬
    部分，至少有十種以上不同版本之說詞，益見被告不法偽造文書之意圖。
  (七)系爭土地上蓋滿違章建築工廠，毫無空地可為地上權，被告辯稱要蓋小木屋渡假
    用，明顯不可能，是其等偽造文書行為證據確鑿。
四、經查：
  (一)系爭土地係登記為聲請人之子陳原鉅所有一節，除為聲請人所自承外，並有土地
    登記簿謄本在卷可稽（參八十六年度偵字第六九五八號卷第八十一、八十二頁）
    ，因此，在法律上聲請人之子陳原鉅為該筆土地之權利人無疑。被告等人確有借
    款予聲請人之子陳原鉅，並分別要求設定抵押權或地上權之意，而聲請人之子陳
    原鉅亦有將系爭土地分別設定抵押權或地上權予被告等八人，而向其等貸款之意
    ，雙方並書立相關之抵押權、地上權之設定登記聲請書，依法向地政機關辦理設
    定登記，因此，被告乙○○等八人與聲請人之子陳原鉅間之抵押權、地上權等之
    設定均屬真正，並無偽造文書之可言。況檢察官偵查時已就被告乙○○等八人之
    交付資金流程查明屬實，聲請人再執陳詞，委無可採。
  (二)聲請人認檢察官未調查被告乙○○等八人之財產狀況，有所不當；以及第一次設
    定未滿前即再設定第二次抵押，顯為虛偽設定云云，惟查，原檢察官既已查明被
    告等人出借款項之相關流程，證實被告等人確有交付借款之事實，至於被告等人
    之財產狀況如何，以及第一次未屆滿前，即再設定第二次，只要雙方當事人間有
    設定抵押權及地上權之真意，在聲請人之子陳原鉅具有法律權利之情況，其所為
    之設定均屬於法有據，難認有何偽造文書之可言。因此，聲請人所提之上述理由
    ，均難以證明原不起訴處分有何疏漏不當之處。
  (三)綜上所述，臺灣高等法院檢察署檢察長以並無證據證明被告有何偽造文書之犯行
    駁回聲請人之再議聲請，聲請人猶任加指摘駁回再議聲請之處分不當聲請交付審
    判，非有理由，應予駁回。
六、依刑事訴訟法第二百五十八條之三第二項前段，裁定如主文。
中      華      民      國    九十二    年      五      月   十三     日
                                      臺灣桃園地方法院刑事第四庭
                                          審判長法  官  陳世宗
                                                法  官  邱滋杉
                                                法  官  李桂英
右正本證明與原本無異。
如不服本裁定，應於裁定送達後五日內向本院提出抗告狀。
                                                書記官  張淑芬
中        華        民        國   九十二   年   五   月    十四    日


司法院資訊處製作；財團法人民間司法改革基金會備份。
